【裁判字號】    98,交聲,4281
【裁判日期】    981231
【裁判案由】    違反道路交通管理處罰條例聲明異議
【裁判全文】
臺灣臺北地方法院交通事件裁定        98年度交聲字第4281號
原處分機關  臺北市交通事件裁決所
異  議  人
即受處分人  甲○○
上列異議人即受處分人因違反道路交通管理處罰條例事件，對於
臺北市交通事件裁決所中華民國九十八年十二月二日所為之北市
裁罰字第裁22-Z00000000號（原舉發通知單案號：公警局交字第
Z00000000號）聲明異議，本院裁定如下：
    主  文
異議駁回。
    理  由
一、異議意旨略以：異議人即受處分人甲○○於民國九十八年十
    月二十八日中午十二時五十分許，駕駛BS-2603號自小客車
    行經國道三號南向八點七公里處，因異議人當時覺得有點睏
    倦，遂將汽車駛入電力公司所屬管轄之汐止機房空地休息片
    刻，當時電力公司所屬空地上尚有電力公司之車輛停放該處
    ，但警員卻未開單舉發，實有執法之雙重標準。而本案舉發
    地點並非高速公路局所管轄之地點，當無違反道路交通管理
    處罰條例之情事。又舉發地點並無禁止進入之標誌，有異議
    人拍攝之現場照片可證，因此對該裁決不服，爰聲明異議等
    語。
二、按汽車行駛於高速公路、快速公路或設站管制之道路，不遵
    使用限制、禁止、行車管制及管理事項之管制規則而有違規
    停車於路肩外之行為者，處汽車駕駛人新臺幣（下同）三千
    元以上六千元以下罰鍰，並記違規點數一點，道路交通管理
    處罰條例第三十三條第一項第八款、第六十三條第一項第一
    款定有明文。又按汽車行駛高速公路及快速公路，應依速限
    標誌指示，但遇有濃霧、濃煙、強風、大雨或其他特殊狀況
    ，致能見度甚低時，其時速應低於四十公里或暫停路肩，並
    顯示危險警告燈；汽車行駛高速公路及快速公路，除於規定
    之停車處外，不得在路肩及路肩外、中央分隔帶、隧道內、
    交流道或收費站區停車，但遇有濃霧、濃煙、強風、大雨等
    特殊狀況嚴重影響行車安全時，得在路肩暫停，並應顯示危
    險警告燈，視線清晰時，應即恢復行駛；汽車在行駛途中，
    因機件故障或其他緊急情況無法繼續行駛時，應滑離車道，
    在路肩上停車待援，高速公路及快速公路交通管制規則第五
    條第一項、第十二條第一項、第十五條第一項定有明文。是
    汽車行駛高速公路遇有濃霧、濃煙、強風、大雨等特殊天候
    狀況嚴重影響行車安全，或因機件故障或其他緊急情況無法
    繼續行駛時，雖非不得在路肩停車，然仍需顯示危險警告燈
    ，始屬適法，依上開規定可知，駕駛人因身體不適致嚴重影
    響行車安全而無法繼續行駛時，基於同一法理，雖亦得在路
    肩停車，然其程度必需相當於上述特殊天候狀況或機件狀況
    之緊急特殊情況，若無積極證據足認有程度相當於上述特殊
    天候狀況或機件狀況之緊急特殊情況發生，自不得恣意停放
    車輛於禁止停車處所，否則仍屬不遵使用限制、禁止、行車
    管制及管理事項之管制規則（即高速公路及快速公路交通管
    制規則）之違規停車行為。再者，高速公路及快速公路之轄
    區○○路權範圍及與其他道路交接點為分界點，高速公路及
    快速公路交通管制規則第四條亦規定甚明。
三、經查：異議人並不否認有於前述時地駕駛上開車輛沿國道三
    號高速公路行駛，並將上開車輛停放於國道三號高速公路南
    向八點七公里路旁之事實，僅辯稱該處應為電力公司所轄之
    機房空地，並非高速公路管理局所轄之處所，且其當時極為
    疲睏，始停在該處稍事休息云云。惟依卷內採證照片顯示，
    異議人停車之地點係緊鄰路肩外側之空地，有照片四張在卷
    可稽，則上開空地自屬上開條文所指之「路肩外」，該處前
    方縱無禁止停車之標誌，用路人亦應知悉上開路肩外之處所
    係禁止停車之處所；又異議人停車地點之前方不遠處，即有
    國道高速公路之行車指示標誌，有前揭採證照片附卷可參，
    是異議人停車之地點顯非高速公路之終點或下交流道之後之
    其他一般道路，不因該路肩外側設有電力公司之機器設備，
    即改變該路段之性質，故異議人辯稱其停車地點並非高速公
    路轄區云云，亦不足採。再者，異議人停車當時縱有疲睏之
    情，然此核與法律明文容許在路肩外停車之特殊狀況尚屬有
    間，異議人復未舉證其有與上開特殊狀況相當、嚴重影響行
    車安全之身體不適狀況存在，自無從認定異議人停車於違規
    處所有何法律上之正當理由，否則不啻容許任何高速公路用
    路人均得以疲勞欲眠為由，任意停車於高速公路路旁（包含
    收費站區○路○○路肩外、隧道內、交流道、中央分隔帶）
    甚至車道上，此將對其他用路車輛造成重大危害。至異議人
    所稱當時尚有其他車輛停在該處，員警並未舉發等節，核與
    本件異議人有無違規停車之認定無涉。是異議人上開辯解，
    尚難為異議人有利認定之依據。是異議人上開辯解並不可採
    ，本件違規事實明確，應堪認定。
四、從而，原處分機關依前揭道路交通管理處罰條例第三十三條
    第一項第八款、第六十三條第一項第一款、違反道路交通管
    理事件統一裁罰基準及處理細則所附違反道路交通管理事件
    統一裁罰基準表規定，裁處異議人罰鍰三千元，並記違規點
    數一點，核無不當，異議人以上開理由爭執原處分不當，求
    予撤銷免罰，顯無理由，應予駁回。
五、據上論斷，應依道路交通管理處罰條例第八十七條第二項，
    道路交通案件處理辦法第十九條，裁定如主文。
中    華    民    國    98    年    12    月    31    日
                  交通法庭    法  官  游士珺
上正本證明與原本無異。
如不服本裁定，應於裁定送達後5日內向本院提出抗告狀。
                              書記官  許婉如
中    華    民    國    98    年    12    月    31    日

司法院資訊處製作；財團法人民間司法改革基金會備份。
